臺灣臺北地方法院刑事判決
110年度訴字第975號
公  訴  人  臺灣臺北地方檢察署檢察官
被      告  劉博荃



指定辯護人  本院公設辯護人沈芳萍  
上列被告因毒品危害防制條例案件，經檢察官提起公訴（110年
度少連偵字第176號），本院判決如下：
    主  文
甲○○無罪。
    理  由
一、公訴意旨略以：被告甲○○明知「愷他命」係毒品危害防制條
    例所管制之第三級毒品，依法不得販賣，竟基於販賣第三級毒
    品賺取價差牟利之犯意，於民國110年5月1日下午5時許，以
    暱稱為「全」之微信通訊軟體，與證人即少年曾○晰聯繫，
    約定交易之數量及地點後，被告再前往臺北市○○區○○路0段0
    00○00號旁某巷內，以新臺幣(下同)1,000元之價格，販賣含
    有第三級毒品愷他命成分之毒咖啡包4包（下稱「毒咖啡包
    」）給證人曾○晰，並當場向證人曾○晰收取毒品價金1,000
    元，嗣因證人曾○晰施用毒品之情節遭發覺，經警據報處理
    而循線查獲，並扣得行動電話1具，始悉上情，因認被告涉
    犯毒品危害防制條例第4條第3項之販賣第三級毒品罪嫌等語
    。
二、按犯罪事實，應依證據認定之，無證據不得認定犯罪事實。
    又不能證明被告犯罪者，應諭知無罪之判決，刑事訴訟法第
    154條第2項、第301條第1項分別定有明文。又被告未經審判
    證明有罪確定前，推定其為無罪，刑事訴訟法第154條第1項
    定有明文，此即所謂之「無罪推定原則」。其主要內涵，無
    非要求負責國家刑罰權追訴之檢察官，擔負證明被告犯罪之
    責任，倘其所提出之證據，不足為被告有罪之積極證明，或
    其指出證明之方法，無法說服法院形成被告有罪之心證，縱
    使被告之辯解疑點重重，法院仍應予被告無罪之諭知（最高
    法院30年度上字第816號、40年度台上字第86號、76年度台
    上字第4986號、102年度台上字第3128號判決意旨參照）。
三、公訴意旨認被告涉犯上開罪嫌，無非係以：被告於警詢及偵
    訊時之自白、證人曾○晰、證人即被告友人少年江○姿於警詢
    時之證述、證人即被告友人少年黃○音於警詢及偵訊時之證
    述、證人少年黃○音之臉書通訊軟體畫面截圖1份、臺北市政
    府警察局文山第二分局搜索扣押筆錄、扣押物品目錄表，為
    其主要論據。
四、訊據被告於警詢、偵訊及審判中均坦承犯行（見臺灣臺北地
    方檢察署【下稱臺北地檢署】110年度少連偵字第176號卷【
    下稱偵卷】第11至16、21至23頁、臺北地檢署110年度少他
    字第19號卷【下稱他卷】第269至271頁、本院卷第130、218
    頁）。
五、本院之判斷：
　㈠被告於110年5月1日下午5時許，以暱稱為「全」之微信通訊
    軟體，與證人曾○晰聯繫，約定交易之數量及地點後，前往
    臺北市○○區○○路0段000○00號旁某巷內，以1,000元之價格，
    販賣「毒咖啡包」4包給證人曾○晰等節，業據被告坦承不諱
    ，核與證人曾○晰、黃○音、江○姿證述內容相符，並有證人
    黃○音之臉書通訊軟體畫面截圖1份、臺北市政府警察局文山
    第二分局搜索扣押筆錄、扣押物品目錄表存卷可佐，自堪認
    定。
　㈡被告於本院審理中固坦承販賣含有第三級毒品愷他命之「毒
    咖啡包」予證人曾○晰，然該「毒咖啡包」內容物究竟為何
    ，並無證據可供認定：
　　1.證人曾○晰雖於警詢中證稱：案發當日因為我與證人黃○音
      好奇，所以向被告購買4包「毒咖啡包」，購入後我、證
      人黃○音、證人江○姿、以及證人黃○音的朋友4個人在證人
      黃○音租屋處一起施用「毒咖啡包」等語（見他卷第46頁
      ）；證人黃○音雖於警詢中證稱：案發當日我和朋友王子
      碩、證人曾○晰、證人江○姿4人有一起施用被告出售的「
      毒咖啡包」，我們先將「毒咖啡包」倒在杯子裡，再加可
      樂一起飲用等語（見他卷第63至66頁）；並於偵訊中證稱
      ：案發當日是我第一次使用「毒咖啡包」，我們搭配可樂
      施用，施用後頭暈暈的、有幻覺、燈一直在閃，效果大概
      有3至4個小時，睡不著，腳會一直抖等語（見他卷第215
      至218頁）。然本案係因證人曾○晰、黃○音等人遲未給付
      被告購毒款項1,000元，被告於110年5月5日向證人曾○晰
      催討款項，證人曾○晰不堪負荷，向母親坦承施用「毒咖
      啡包」後，由證人曾○晰母親查悉上情，轉由證人曾○晰就
      讀之臺北市立萬芳高中通報臺北市政府警察局少年隊，帶
      同證人曾○晰、黃○音、江○姿3人至臺北市政府警察局文山
      分局第二分局製作筆錄，並採集尿液進行偵辦，有臺北市
      政府警察局文山分局第二分局偵辦犯嫌甲○○等人涉毒品危
      害防制條例等案偵查報告在卷可參（見他卷第7至15頁）
      ，是證人曾○晰等人向警方製作筆錄之時間為110年5月12
      日，與證人曾○晰指證被告販賣毒咖啡包之時間110年5月1
      日，其間相隔已有10日，卷內尚乏購毒者即證人曾○晰提
      出施用完畢之毒咖啡包殘渣袋供警鑑驗，以釐清究竟被告
      販賣予證人曾○晰等人之毒咖啡包，其內容物究竟是否為
      毒品？如是毒品，是屬於第幾級之毒品？有無混合不同級
      別毒品之加重其刑事由？而鑑驗毒品殘渣袋有無毒品成分
      ，且檢警本案於110年8月3日持搜索票至被告位於新北市○
      ○區○○路0段000巷0弄00號5樓居所處執行搜索，未能查扣
      被告持有任何「毒咖啡包」以進行進一步之蒐證，自不能
      在欠缺客觀證據之情形下，逕認被告販賣予證人曾○晰之
      毒咖啡包屬第三級毒品。
　　2.被告雖於本院準備程序中供陳：我跟上游買的時候，上游
      告訴我「毒咖啡包」是第三級毒品，我自己施用的時候，
      會精神很好，睡不著，頭暈暈的，但沒有像新聞說的有產
      生幻覺的情形，到底是不是第三級毒品我無法確定等語（
      見本院卷第84頁）；又證人黃○音於偵訊中證述施用本案
      「毒咖啡包」後會產生「頭暈暈的、有幻覺、燈一直在閃
      ，睡不著，腳會一直抖」等情，核與使用愷他命會產生「
      心搏過速、血壓上升、震顫、肌肉緊張而呈強直性、陣攣
      性運動」等情狀不盡相同，此有法務部反毒大本營網頁列
      印資料可佐（見本院卷第229至230頁），又服用下列毒品
      亦會產生購毒者上開所稱之類似症狀：如（甲基）安非他
      命（第二級毒品）「提神、疲勞感消失、活動力增加、食
      慾減退、欣快感及衝動、心跳加快與體溫升高等。長期使
      用會造成依賴性（心理及生理）及成癮性，並且會出現妄
      想型精神分裂症，症狀包括猜忌、多疑、妄想、情緒不穩
      、易怒、視幻覺、聽幻覺、觸幻覺、強迫或重覆性的行為
      及睡眠障礙等，也常伴有自殘、暴力攻擊行為等。」；搖
      頭丸（MDMA，第二級毒品）「具有安非他命的興奮作用及
      三甲氧苯乙胺之迷幻作用」；PMA（第二級毒品）「施用
      後的不良作用包括中樞神經及交感神經興奮作用、體溫上
      升、心跳速率加快，產生異常亢奮、脫水、心律不整、血
      壓上升、抽搐痙攣、幻覺等現象」；3,4-亞甲基雙氧甲基
      卡西酮（Methylone，第三級毒品）「產生瞳孔放大、興
      奮、過度流汗、坐立不安、喋喋不休、牙關緊閉、磨牙、
      噁心及嘔吐等副作用，並且亦會造成焦慮、現實脫離感、
      短期記憶缺損、精神病、幻覺、自殺意念等心理副作用」
      ；4-甲基甲基卡西酮（Mephedrone，第三級毒品）「施用
      後會產生類似甲基安非他命與搖頭丸的效果」；佐沛眠（
      第四級毒品）「副作用依個人之情況會有不同，可能出現
      眩暈、頭暈、昏暈、幻覺（包括視覺、聽覺幻覺）、睡眠
      障礙、跌倒、動作笨拙、不穩、心智沮喪及昏亂等」，此
      有法務部反毒大本營網頁列印資料可佐（見本院卷第231
      至244頁），且經警採集證人曾○晰、黃○音、江○姿等人尿
      液送驗，均無任何毒品反應，此有台灣尖端先進生技醫藥
      股份有限公司濫用藥物檢驗報告（證人曾○晰尿液檢體編
      號為137225；證人黃○音尿液檢體編號為137226；證人江○
      姿尿液檢體編號為137228）、臺北市政府警察局偵辦毒品
      案件尿液檢體委驗單等在卷可考（見他卷第233至265頁）
      ，難認證人曾○晰向被告所購買之咖啡包內含有第三級毒
      品愷他命成分，亦無法認定含有特定毒品成分。
　　3.又被告於110年8月3日經警採集尿液送驗，經以酵素免疫
      分析法（EIA）初步檢驗，呈Ketamine陽性反應，惟經以
      氣相層析質譜儀（GC/MS）確認檢驗後，呈愷他命陰性反
      應，有台灣尖端先進生技醫藥股份有限公司濫用藥物檢驗
      報告（被告尿液檢體編號為137235）、臺北市政府警察局
      偵辦毒品案件尿液檢體委驗單等在卷可考（見偵卷第67至
      73頁），已難證明被告有施用第三級毒品愷他命之情。縱
      被告於本院審理中供陳：我因本案110年8月3日經警採集
      尿液送驗時，當時我施用的那一批毒品與我賣給證人曾○
      晰的「毒咖啡包」是同一批毒品等語（見本院卷第218頁
      ），亦無從證明被告販售予證人曾○晰之「毒咖啡包」必
      然含有第三級毒品愷他命成分。衡此，毒品危害防制條例
      第2條所列管之各級毒品，基於罪刑法定原則，均須經行
      政院公告明列其毒品分級及品項，始得依毒品危害防制條
      例對被告論以販賣毒品罪，並非所有具有成癮性、濫用性
      之製品、藥品或物質，均為毒品危害防制條例所列管之毒
      品。本案既乏證據顯示被告於110年5月1日販賣予證人曾○
      晰之「毒咖啡包」，含有起訴書所載之第三級毒品愷他命
      成分，倘逕以販賣第三級毒品罪相繩被告，實有速斷之嫌
      。
六、綜上所述，雖被告供承曾販賣「毒咖啡包」予證人曾○晰，
    然被告販賣予證人曾○晰之毒咖啡包究竟含有何種成分？是
    否為毒品危害防制條例所管制之毒品？其毒品級別為何？是
    否含有混合不同種類之毒品？對被告是否構成毒品危害防制
    條例之販賣毒品罪、其法定刑範圍為何、是否應加重其刑，
    均有重大影響，若被告販賣之毒咖啡包內容物未經公告列管
    為毒品，被告根本不會構成毒品危害防制條例之販賣毒品罪
    ；又販賣不同級別毒品之法定刑差異甚大，最輕之販賣第四
    級毒品罪為有期徒刑5年以上，最重之販賣第一級毒品罪甚
    至可至死刑或無期徒刑，本案被告被訴之販賣第三級毒品亦
    為最輕本刑有期徒刑7年以上之重罪，是本院尚難於販賣內
    容物不明之情形下，率而對被告論罪科刑，基於罪疑惟輕、
    罪刑法定原則，應諭知被告無罪判決，以昭審慎。
據上論斷，應依刑事訴訟法第301條第1項前段，判決如主文。
本案經檢察官蔡正雄提起公訴，檢察官鄭雅方到庭執行職務。
中　　華　　民　　國　　111 　年　　6 　　月　　15　　日
　　　　　　　　　刑事第十三庭  審判長  法　官　鍾雅蘭
　　　　　　　　　                      法  官  劉庭維
　　　　　　　　　                      法  官  郭又禎
以上正本證明與原本無異。
如不服本判決應於收受送達後20日內向本院提出上訴書狀，並應
敘述具體理由；其未敘述上訴理由者，應於上訴期間屆滿後20日
內向本院補提理由書（均須按他造當事人之人數附繕本）「切勿
逕送上級法院」。
                                        書記官  殷玉芬　
中　　華　　民　　國　　111 　年　　6 　　月　　16　　日